【裁判字號】    98,婚,352
【裁判日期】    990105
【裁判案由】    離婚等
【裁判全文】
臺灣彰化地方法院民事判決               98年度婚字第352號
原      告  乙○○
訴訟代理人  田禮嘉律師
複代理人    甲○○
被      告  丙○○
上列當事人間請求離婚事件，本院於民國98年12月22日言詞辯論
終結，判決如下：
    主  文
原告之訴駁回。
訴訟費用由原告負擔。
    事實及理由
一、原告主張略以：緣兩造於民國62年間結婚，結婚至今約36年
    ，被告雖身為警察人員，每月有領固定薪資，卻從未拿錢給
    原告以供家庭開銷，就連子女出生至今三十多年、女兒訂婚
    、結婚之費用均由原告負擔，被告對原告一毛不拔，對外人
    卻十分慷慨，以保有好男人之形象，且被告及其家人打從心
    眼瞧不起原告，被告父母因病住院，原告都親自照顧，惟被
    告及其家人認為這些都是原告應該做的，在被告觀念裡，所
    有家務及待奉公婆都是原告分內事，若遇有原告急需要用錢
    ，需向被告借錢，日後仍需償還給原告，且被告及其家人平
    時就會用極苛薄的言語對待原告，原告長期在被告及家人精
    神折磨下，原告心理受創極深，身心疲憊，以致長期下來患
    有憂鬱症狀，是被告三十幾年來，以沙文主義對待原告之行
    為，且不給付原告生活費用，並不關心原告生活，顯見被告
    已無維持兩造婚姻之意，夫妻間恩滅義絕，有事實足認兩造
    之婚姻關係已難以維持，且其過失又在被告，爰依民法第
    1052 條第1項第3款不堪同居之虐待及同條第2項重大事由，
    訴請離婚等語。
二、被告則聲明求為判決駁回原告之訴，並陳述略以：原告自97
    年12月22日無故自行離家出走不告而別，非由被告趕出家門
    ，是本件乃原告不履行同居義務，惟原告卻反客為主訴請離
    婚；又原告聲稱被告從未拿錢給原告，家中開銷，甚至長女
    結婚費用均由原告負擔，此均與事實不符。有關家用部分：
    自兩造結婚以來被告雖未直接將薪資交付原告管理，但皆將
    固定金額放置固定地方由家人自行取用，從未限制次數與金
    額，而三名子女就讀私立學校之學雜費均由被告自行籌措，
    不足再由老父支援，包括原告當年就讀彰師大時的弟弟及其
    母親和其他弟妹長期在家生活，而現在住家亦是家父變賣新
    市房地產籌措而來，況原告投資股票，資金運用若有不足，
    則常需要被告向住高雄之三弟借支補足差額，股市大崩盤時
    其全額虧損亦由葉家資助；而長女訂、結婚時，男方致贈之
    聘禮、聘金及婚宴時賓客所餽贈之禮金皆由原告收取及費用
    支出，原告更將喜宴結餘款，添購鑽錶自用配帶。原告稱受
    到被告及其家人精神折磨部分：按夫妻偶有言詞不合，在所
    難免，惟兩造結婚以來，即因家父變賣家產讓兩造定居於彰
    化購屋，除家中重要喜慶偶有返回新市做短暫停留外均在彰
    化，即便被告父親葬禮亦是早去早回，哪有可能遭到長期精
    神折磨；又翁婆因病住院，為人子經常性照顧豈非常情？難
    道原告認知是一切事務皆須以金錢論報酬，況被告父母住院
    就診，如在彰化就由被告夫婦親近照料，其餘兄弟姐妹則不
    定期前來探視，反之若在高雄則由三弟夫婦照顧，在新市老
    家則由大哥、大姊、小妹及其家人承擔，家人間素來未有怨
    言，家母現年91歲，自先父過逝即遷往高雄市與三弟同住，
    因無法自理日常生活起居，聘用外勞看護，惟原告從未關心
    患有直腸癌的高齡婆婆起居生活，僅知抱怨沒有分到葉家財
    產等語。
三、原告主張被告有民法第1052條第1項第3款及同條第2項等離
    婚之事由等語，為被告所否認，並以前詞置辯。按當事人主
    張有利於己之事實者，就其事實有舉證之責任。民事訴訟法
    第277條前段定有明文。是原告必須就其有何受被告不堪同
    居之虐待、受他方直系尊親屬之虐待、有重大事由難以維持
    婚姻等情負舉證之責。經查：證人即原告之母何黃玉雲雖到
    庭證述略謂：原告有憂鬱症已經很久了，原告說三十多年來
    ，被告都不敢將銀行存摺給原告看，都藏起來，被告的父母
    親都罵原告不停，我幫他們照顧三個小孩，三十多年來被告
    連一百元也都不曾拿錢給我過，被告父母罵原告時，是在三
    個小孩小的時候，大概在十年前的事，被告的父母親一直罵
    原告，罵得內容如何我不記得了，原告大概於去年底搬出來
    ，一直說要自殺，原告的憂鬱症又更嚴重了，我聽被告的朋
    友說被告表示說原告告不倒他，我不知道被告的朋友的名字
    等語，然證人即被告之弟丁○○則證述略謂：兩造都是公務
    員，原告花錢出手較闊綽，不足的部分都是我父親在供應，
    我父親有時會叫我去匯款，沒有父母辱罵原告這件事，兩造
    結婚後三十多年來，雙方一起回台南老家過夜的天數應該不
    會超過五天，跟我父母親幾乎沒有瓜葛，我就讀海洋大學時
    ，有休假都會到被告家玩，因被告較內向，都是由原告在當
    家，曾聽被告說過原告有憂鬱症，是跟職務上有關係，原告
    在環保局工作，好像是民國八十幾年的事，當時原告與長官
    發生摩擦等語，證人間證述內容既多出入，且證人何黃玉雲
    對於被告即被告之父母究竟對原告有何不堪同居之虐待，並
    未能為具體之證述，尚難認被告即被告之父母有何對原告虐
    待之情事。又原告雖提出診斷證明書證明其患有憂鬱症，然
    罹患憂鬱症之成因為何，上開證人所述情節均不相同，亦難
    遽認係可歸於被告所致，復斟上開證人所述情節，無法證明
    被告應負較重之責，且程度上已達重大難以維持婚姻之程度
    ，是如准予僅憑原告其主觀意圖即欲結束兩造婚姻關係，則
    與民法第1052條第2項消極（相對）破綻主義不符。此外，
    原告其餘主張，則未能再舉證以實其說，自難認被告或被告
    之直系親屬對原告有何虐待之事由，或婚姻之破綻已達重大
    難以維持之程度且被告應負較重之責，故原告之主張，尚屬
    乏據，難以採信。
四、綜上所述，原告既未能證明被告或被告之直系親屬對原告有
    何虐待情事，亦未能證明婚姻之破綻被告應負較重之責，且
    已達重大難以維持婚姻之程度，本件原告請求離婚告，為無
    理由，不能准許，應予駁回。
五、本件事實已臻明確，兩造其餘之攻擊及防禦方法，並不影響
    本件訴訟之判斷，爰不予一一調查審究，並此敘明。
六、訴訟費用負擔之依據：民事訴訟法第78條。
中    華    民    國    99    年    1    月    5     日
                  家事法庭      法  官  陳弘仁
以上正本係照原本作成。
如對本判決上訴，須於判決送達後20日之不變期間內，向本院提
出上訴狀。
中    華    民    國    99    年    1    月    5     日
                                書記官  謝玲英

司法院資訊處製作；財團法人民間司法改革基金會備份。
